【裁判字號】    99,訴,11
【裁判日期】    990706
【裁判案由】    毒品危害防制條例
【裁判全文】
臺灣澎湖地方法院刑事判決                99年度訴字第11號
公  訴  人  臺灣澎湖地方法院檢察署檢察官
被      告  丁○○
            乙○○
共      同  本院公設辯護人丙○○
指定辯護人
上列被告因毒品危害防制條例案件，經檢察官提起公訴（99年度
偵字第155、257、313、314號），本院判決如下：
    主  文
丁○○販賣第二級毒品，累犯，處有期徒刑參年捌月，販賣第二
級毒品所得新台幣壹仟元沒收，如全部或一部不能沒收時，以其
財產抵償之；又轉讓禁藥，累犯，處有期徒刑壹年貳月；又販賣
第二級毒品，累犯，處有期徒刑參年捌月，販賣第二級毒品所得
新台幣壹仟元沒收，如全部或一部不能沒收時，以其財產抵償之
；又販賣第二級毒品，累犯，處有期徒刑參年捌月；又共同販賣
第二級毒品，累犯，處有期徒刑參年捌月，販賣第二級毒品所得
新台幣壹仟元與乙○○連帶沒收，如全部或一部不能沒收時，以
其財產抵償之；又共同販賣第二級毒品，累犯，處有期徒刑參年
捌月，販賣第二級毒品所得新台幣壹仟元與乙○○連帶沒收，如
全部或一部不能沒收時，以其財產抵償之；又共同販賣第二級毒
品，累犯，處有期徒刑參年捌月，販賣第二級毒品所得新台幣壹
仟元與乙○○連帶沒收，如全部或一部不能沒收時，以其財產抵
償之；又共同販賣第二級毒品，累犯，處有期徒刑參年捌月，販
賣第二級毒品所得新台幣壹仟元與乙○○連帶沒收，如全部或一
部不能沒收時，以其財產抵償之；又轉讓禁藥，累犯，處有期徒
刑壹年貳月；又共同販賣第二級毒品，累犯，處有期徒刑參年捌
月，販賣第二級毒品所得新台幣壹仟元與乙○○連帶沒收，如全
部或一部不能沒收時，以其財產抵償之。應執行有期徒刑肆年參
月，販賣第二級毒品所得各新台幣壹仟元、新台幣壹仟元、新台
幣壹仟元、新台幣壹仟元、新台幣壹仟元、新台幣壹仟元、新台
幣壹仟元沒收或與乙○○連帶沒收，如全部或一部不能沒收時，
以其財產抵償之。
乙○○共同販賣第二級毒品，處有期徒刑貳年肆月，販賣第二級
毒品所得新台幣壹仟元與丁○○連帶沒收，如全部或一部不能沒
收時，以其財產抵償之；又共同販賣第二級毒品，處有期徒刑貳
年肆月，販賣第二級毒品所得新台幣壹仟元與丁○○連帶沒收，
如全部或一部不能沒收時，以其財產抵償之；又共同販賣第二級
毒品，處有期徒刑貳年肆月，販賣第二級毒品所得新台幣壹仟元
與丁○○連帶沒收，如全部或一部不能沒收時，以其財產抵償之
；又共同販賣第二級毒品，處有期徒刑貳年肆月，販賣第二級毒
品所得新台幣壹仟元與丁○○連帶沒收，如全部或一部不能沒收
時，以其財產抵償之；又共同販賣第二級毒品，處有期徒刑貳年
肆月，販賣第二級毒品所得新台幣壹仟元與丁○○連帶沒收，如
全部或一部不能沒收時，以其財產抵償之；又販賣第二級毒品未
遂，處有期徒刑壹年拾月，扣案甲基安非他命壹包（驗前淨重
0.047公克，驗後淨重0.0 37公克）沒收銷燬之。應執行有期徒
刑貳年陸月，販賣第二級毒品所得各新台幣壹仟元、新台幣壹仟
元、新台幣壹仟元、新台幣壹仟元、新台幣壹仟元與丁○○連帶
沒收，如全部或一部不能沒收時，以其財產抵償之；扣案甲基安
非他命壹包（驗前淨重0.047公克，驗後淨重0.0 37公克）沒收
銷燬之。
    事  實
一、丁○○曾因毒品、偽造文書案件，經法院各判處有期徒刑3
    年2月、1年，並定應執行刑4年確定，於民國94年8月28日縮
    刑期滿執行完畢。其與乙○○均明知安非他命係毒品危害防
    制條例第2條第2項第2款所列之第二級毒品，且經中央衛生
    主管機關行政院衛生署公告列為禁藥管理，屬藥事法第22
    條第1項第1款所規範之禁藥，不得販賣或轉讓，竟單獨或共
    同為下列犯行：
（一）丁○○基於販賣第二級毒品以營利之犯意，於98年10月2
      日，在澎湖縣湖西鄉，以新台幣（下同）2000元，向他人
      購得安非他命1小包重量不詳後，自己將之分成份量不同2
      小包，自己留下較大包安非他命施用（施用安非他命部分
      另由檢察官偵辦），並於同日中午12時59分許，在澎湖縣
      馬公市○○路停車場，將另較小包安非他命販賣予翁曉萍
      （翁曉萍施用安非他命部分另由檢察官偵辦），得款1000
      元。
（二）丁○○基於轉讓禁藥之犯意，於98年10月3日，以2000元
      向他人購得安非他命2小包重量不詳後，自己留下其中1小
      包安非他命施用，並於同日中午11時38分許，在澎湖縣馬
      公市南海碼頭遊客中心，將另小包安非他命以原價1000元
      轉讓予翁曉萍，得款1000元。
（三）丁○○基於販賣第二級毒品以營利之犯意，於98年10月10
      日，以2000元向他人購得安非他命1小包重量不詳後，自
      己留下其中大部分安非他命施用，並於同日下午2時14分
      許，在澎湖縣馬公市○○里○○○里路上，將該剩下小部
      分安非他命販賣予翁曉萍，得款1000元。
（四）丁○○基於販賣第二級毒品以營利之犯意，於98年10月間
      某日中午，在澎湖縣湖西鄉湖西村「吉克力」超商門前，
      以2000元向他人購得安非他命1小包重量不詳後，自己從
      中施用部分安非他命，丁○○於98年10月或11月間某日，
      在澎湖縣馬公市鎖港里62號住所內，因僱用徐培林油漆住
      所欠徐培林2000元，乃將該剩下之安非他命販賣予徐培林
      ，抵銷2000元欠款。（徐培林違反毒品危害防制條例部分
      ，另由警方採集尿液查證中）。
（五）丁○○與乙○○共同基於販賣第二級毒品以營利之犯意聯
      絡，由丁○○於98年11月間某日與徐培林於電話中談妥，
      以1000元價格販賣徐培林安非他命1小包重量不詳，並請
      乙○○將該小包安非他命持至澎湖縣馬公市○○路81巷14
      號徐培林住所門口藏置並向徐培林收取1000元後，乙○○
      再告訴徐培林安非他命放置位置。
（六）丁○○與乙○○共同基於販賣第二級毒品以營利之犯意聯
      絡，由翁曉萍於98年11月7日以電話通知乙○○欲購買安
      非他命1000元，乙○○乃於同日上午10時40分許，在澎湖
      縣馬公市「安一大飯店」前，向丁○○取得安非他命1小
      包重量約0.5至0.6公克，乙○○從該小包安非他命抽取部
      分供自己施用（乙○○施用安非他命部分另由檢察官偵辦
      ），並於同日晚上7、8時許，在馬公市「安一大飯店」前
      ，將剩餘安非他命販賣予翁曉萍，得款1000元。
（七）丁○○與乙○○共同基於販賣第二級毒品以營利之犯意聯
      絡，由翁曉萍於98年11月底某日，以電話通知乙○○欲購
      買安非他命1000元，乙○○告訴丁○○後，丁○○交付乙
      ○○1小包安非他命0.5公克，乙○○從該小包安非他命抽
      取部分供自己施用，其餘部分在澎湖縣馬公市「皇庭玫瑰
      卡拉OK」前，販賣翁曉萍，得款1000元。
（八）丁○○與乙○○共同基於販賣第二級毒品以營利之犯意聯
      絡，由翁曉萍於98年12月初某日，以電話通知乙○○欲購
      買安非他命1000元，乙○○告訴丁○○後，丁○○交付乙
      ○○1小包安非他命0.5公克，乙○○從該小包安非他命抽
      取部分供自己施用，其餘部分在澎湖縣馬公市「皇庭玫瑰
      卡拉OK」前，販賣予翁曉萍，得款1000元。
（九）丁○○基於轉讓禁藥之犯意，於99年1月19日晚上7時7分
      許，在澎湖縣馬公市「安一大飯店」前，以原價1000元轉
      讓乙○○安非他命1小包重量約0.5至0.6公克，得款1000
      元。
（十）丁○○與乙○○共同基於販賣第二級毒品以營利之犯意聯
      絡，丁○○先於99年1月20日晚上，與徐培林談妥以1000
      元價格販賣徐培林安非他命1小包重量不詳，並向徐培林
      收取1000元，嗣丁○○請乙○○將該小包安非他命持至澎
      湖縣馬公市○○路81巷14號徐培林住所門口藏置，再由丁
      ○○打電話告訴徐培林安非他命放置位置。
（十一）乙○○基於販賣第二級毒品以營利之犯意，於99年2月5
        日晚上7時至8時許，在澎湖縣馬公市「紅龍遊藝場」內
        ，詢問徐培林是否欲購買安非他命，徐培林回答：「1
        」，表示欲購買1000元1小包，乙○○乃向他人購入甲
        基安非他命2000元重量不詳，乙○○將之分成份量不同
        2小包，留下較大包甲基安非他命供自己施用，並於同
        日晚上8時50分許，在馬公市「紅龍遊藝場」前，持該
        小包甲基安非他命擬交付徐培林時，經警當場查獲而未
        得逞，經警扣得甲基安非他命1小包（驗前淨重0.047公
        克，驗後淨重0.037公克）。
二、案經澎湖縣政府警察局移送臺灣澎湖地方法院檢察署檢察官
    偵查起訴。
    理  由
壹、證據能力部分：
一、按被告以外之人於偵查中向檢察官所為陳述，除顯有不可信
    之情況者外，得為證據，刑事訴訟法第159條之1第2項定有
    明文。又偵查中對被告以外之人所為之偵查筆錄，或被告以
    外之人向檢察官所提之書面陳述，性質上雖均屬傳聞證據，
    惟就該立法理由觀之，係考量現階段刑事訴訟法規定檢察官
    代表國家偵查犯罪、實施公訴，依法其有訊問被告、證人及
    鑑定人之權，而實務運作時，檢察官偵查中向被告以外之人
    所取得之陳述，原則上均能遵守法律規定，鮮少以強暴、脅
    迫及其他不正之方法取得供述證據，其可信度極高，而有此
    例外之規定，故除反對被告以外之人於偵查中所為之供述得
    具有證據能力之一方，已釋明該供述「顯有不可信之情況」
    之理由外，不宜遽指該被告以外之人於偵查中之陳述不具證
    據能力。本件證人翁曉萍、徐培林於檢察官偵查中所為之陳
    述，經查未有何不法取供等顯不可信之情況，且經被告及辯
    護人不爭執其證據能力，依前開說明，渠等於偵查中之供述
    均具有證據能力。
二、被告以外之人於審判外之陳述，雖不符刑事訴訟法第159條
    之1至第159條之4之規定，而經當事人於審判程序同意作為
    證據，法院審酌該言詞陳述或書面陳述作成時之情況，認為
    適當者，亦得為證據，或當事人於法院調查證據時，知有第
    159條第1項不得為證據之情形，而未於言詞辯論終結前異議
    者，視為有前項之同意，刑事訴訴訟法第159條之5第1、2項
    定有明文。本件證人翁曉萍、徐培林於警詢中之供述，均經
    被告及辯護人同意作為證據，均有證據能力。
三、又按有事實足認被告或犯罪嫌疑人有最輕本刑為3年以上有
    期徒刑之罪嫌，並危害國家安全或社會秩序情節重大而有相
    當理由可信其通訊內容與本案有關，且不能或難以其他方法
    蒐集或調查證據者，得核發通訊監察書，通訊保障及監察法
    定有明文。本院審諸本案相關之通訊監察書業已載明案由及
    涉嫌觸犯之法條、監察對象、監察之通訊種類及號碼等足資
    識別之特徵、監察處所、監察理由、監察期間、監察方法、
    聲請機關或依職權核發、執行機關、適用法條、監察結果報
    告等事項，符合前揭通訊保障及監察法之法定程式，該監聽
    所得錄音帶應有證據能力。
四、另公務員本於職務製作之紀錄文書，依刑事訴訟法第159條
    之4第1款規定，雖亦得為證據。然參以該條款之規範意旨，
    係基於該等文書係公務員依其職權所製作，與其責任、信譽
    攸關，若有錯誤、虛偽，公務員可能因此負擔刑事及行政責
    任，從而其正確性高，且該等文書經常處於可受公開檢查之
    狀態，如有錯誤，甚易發覺而予即時修正，是以除顯有不可
    信之狀況外，其真實之保障極高，故將之列為傳聞法則之例
    外得直接作為證據，亦得避免該管公務員須經常接受法院傳
    喚實施交互詰問，造成其公務執行之困擾。然偵查人員將監
    聽內容製作成譯文，乃係將上開監聽紀錄轉為具體文字紀錄
    ，係員警或其他執法人員針對個別刑事案件所製作，且往往
    為認定被告有罪與否之重要依據，本院爰認偵查機關或其他
    執法人員於刑事案件就被告以外之人於審判外陳述所為之紀
    錄，要不得逕以同法第159條之4第1款規定視為傳聞法則之
    例外情形。本件被告及辯護人對卷附通訊監聽譯文之證據能
    力並不爭執，且本院於審判期日，已依各該證據不同之性質
    ，依法定調查程序及法定調查方法，以交互詰問、提示或告
    以要旨等方式逐一調查，並使當事人、辯護人表示意見，此
    外，並查無法定證據取得禁止及證據使用禁止之情形，故認
    卷附通訊監聽譯文，具有證據之適格。
貳、實體部分：
一、訊據被告丁○○、乙○○對於上開犯行，均坦承不諱，核與
    證人翁曉萍、徐培林於警詢、偵查中之供述相符，並有通訊
    監察譯文表附卷可稽，且有扣案經高雄市立凱旋醫院檢驗確
    為甲基安非他命之物品（驗前淨重0.047公克，驗後淨重0.0
    37公克）可憑，事證明確，被告犯行堪以認定。
二、核被告丁○○就事實欄（一）、（三）、（四）、（五）、
    （六）、（七）、（八）、（十）之所為，均係犯毒品危害
    防制條例第4條第2項販賣第二級毒品安非他命罪；其就事實
    欄（二）、（九）之所為，均係犯藥事法第83條第1項轉讓
    禁藥罪。被告乙○○就事實欄（五）、（六）、（七）、（
    八）、（十）之所為，均係犯毒品危害防制條例第4條第2項
    販賣第二級毒品安非他命罪；其就事實欄（十一）之所為，
    係犯毒品危害防制條例第4條第6項、第2項販賣第二級毒品
    安非他命未遂罪。按安非他命為毒品危害防制條例第2條第2
    項第2款所明定之第二級毒品；且經行政院衛生署於75年7月
    11日以衛署藥字第597627號公告，為有效管理安非他命類藥
    品與其衍生物之冊類及其製劑，重申公告禁止使用，而均屬
    藥事法第22條第1款所規定之禁藥。故行為人明知為禁藥即
    「安非他命」而轉讓與他人者，除成立毒品危害防制條例第
    8條第2項之「轉讓第二級毒品罪」外，亦構成藥事法第83條
    第1項之「轉讓禁藥罪」，此係屬同一犯罪行為而同時有二
    種法律可資處罰之「法規競合」情形，應依「重法優於輕法
    」、「後法優於前法」等法理，擇一處斷。而毒品危害防制
    條例第8條第2項轉讓第二級毒品罪之法定本刑為「6月以上5
    年以下有期徒刑，得併科新台幣70萬元以下罰金」。93年4
    月21日修正後藥事法第83條第1項轉讓禁藥罪之法定本刑為
    「7年以下有期徒刑，得併科新台幣5百萬元以下罰金」。故
    除轉讓之第二級毒品達毒品危害防制條例第8條第6項之一定
    數量，經依法加重其刑，致該法定刑較藥事法第83條第1項
    之法定刑為重之情形外，因藥事法第83條第1項為後法，且
    為重法，應優先適用藥事法處罰（最高法院96年度台上字第
    3582號判決意旨參照），而本件並無證據證明被告丁○○就
    事實欄（二）、（九）之轉讓安非他命之數量達毒品危害防
    制條例第8條第6項所定之數量，是故核被告丁○○就轉讓安
    非他命之犯行，均係犯藥事法第83條第1項轉讓禁藥罪，公
    訴人認其此部分，係犯毒品危害防制條例第8條第2項轉讓第
    二級毒品罪，尚有未洽，惟基本社會事實同一，爰均變更起
    訴法條。被告丁○○、乙○○就事實欄（五）、（六）、（
    七）、（八）、（十）之販賣犯行，彼此間有犯意之聯絡及
    行為之分擔，均為共同正犯。被告就上開數次犯行，均犯意
    各別，行為互殊，應分論併罰。被告丁○○曾因毒品、偽造
    文書案件，經法院各判處有期徒刑3年2月、1年，並定應執
    行刑4年確定，於94年8月28日縮刑期滿執行完畢，有臺灣高
    等法院被告前案紀錄表可稽，其於5年內故意再犯本件有期
    徒刑以上之罪，為累犯，應加重其刑（無期徒刑部分不得加
    重）。被告乙○○就所犯販賣第二級毒品未遂罪，應依刑法
    第25條第2項之規定，減輕其刑。被告丁○○於偵查及審判
    中均自白其販賣第二級毒品犯行，此部分均應依毒品危害防
    制條例第17條第2項之規定，減輕其刑，並先加後減之。被
    告乙○○就其5次販毒既遂犯行，均供出毒品來源，因而查
    獲共犯被告丁○○，均應依毒品危害防制條例第17條第1項
    之規定，減輕其刑，其於偵查及審判中均自白販毒未遂之犯
    行，此部分則應依毒品危害防制條例第17條第2項之規定，
    減輕其刑，並遞減之。爰審酌被告丁○○、乙○○均能坦認
    犯行，犯後態度良好等一切情狀，分別量處如主文所示之刑
    ，並定其應執行刑。扣案之第二級毒品甲基安非他命應依毒
    品危害防制條例第18條第1項前段之規定，沒收並銷燬之。
    末按販賣毒品所得之對價，不問其中何部分屬於成本，何部
    分屬於犯罪所得之財物，應均予沒收，有最高法院65年度第
    5次刑庭庭推總會議決議意旨可資參照。事實欄（一）、（
    三）、（五）、（六）、（七）、（八）、（十）所示之販
    賣毒品所得，均應依毒品危害防制條例第19條第1項之規定
    沒收（事實欄（五）、（六）、（七）、（八）、（十）部
    分之販賣所得，並應連帶沒收），如全部或一部不能沒收時
    ，均以其財產抵償之。被告丁○○轉讓毒品所得2千元，因
    未經扣案，為免將來執行發生困難，爰不併宣告沒收，附此
    敘明。
據上論斷，應依刑事訴訟法第299條第1項前段、第300條，毒品
危害防制條例第4條第2項、第6項、第17條第1、2項、第18條第1
項前段、第19條第1項，藥事法第83條第1項，刑法第11條前段、
第28條、第25條第2項、第47條第1項、第51條第5款，判決如主
文。
本案經檢察官甲○○到庭執行職務。
中    華    民    國    99    年    7     月    6    日
                  刑事庭  審判長法  官  管安露
                                法  官  李宛玲
                                法  官  陳順輝
以上正本證明與原本無異。
如不服本判決應於收受判決後10日內向本院提出上訴書狀，並應
敘述具體理由；其未敘述上訴理由者，應於上訴期間屆滿後20日
內向本院補提理由書（均須按他造當事人之人數附繕本）「切勿
逕送上級法院」。
中    華    民    國    99    年    7     月    6     日
                                書記官  林德盛
附錄本件判決論罪科刑法條：
毒品危害防制條例第4條第2項、第6項：
製造、運輸、販賣第一級毒品者，處死刑或無期徒刑；處無期徒
刑者，得併科新臺幣 2 千萬元以下罰金。
製造、運輸、販賣第二級毒品者，處無期徒刑或 7 年以上有期
徒刑，得併科新臺幣 1 千萬元以下罰金。
製造、運輸、販賣第三級毒品者，處 5 年以上有期徒刑，得併
科新臺幣 7 百萬元以下罰金。
製造、運輸、販賣第四級毒品者，處 3 年以上 10 年以下有期
徒刑，得併科新臺幣 3 百萬元以下罰金。
製造、運輸、販賣專供製造或施用毒品之器具者，處 1 年以上
7 年以下有期徒刑，得併科新臺幣 1 百萬元以下罰金。
前五項之未遂犯罰之。
藥事法第83條第1項：
明知為偽藥或禁藥，而販賣、供應、調劑、運送、寄藏、牙保、
轉讓或意圖販賣而陳列者，處 7 年以下有期徒刑，得併科新臺
幣 5 百萬元以下罰金。

司法院資訊處製作；財團法人民間司法改革基金會備份。
